臺灣彰化地方法院刑事判決　　　　　　 100年度訴字第1134號
公　訴　人　臺灣彰化地方法院檢察署檢察官
被　　　告　陳新添
上列被告因違反毒品危害防制條例案件，經檢察官提起公訴（
100 年度毒偵字第1156號），被告於準備程序進行中就被訴事實
為有罪之陳述，經本院合議庭裁定改依簡式審判程序審理，判決
如下：
    主  文
陳新添施用第一級毒品，累犯，處有期徒刑拾月，扣案之第一級
毒品海洛因壹包（含包裝袋壹只，毒品驗餘淨重壹點捌壹公克）
，沒收銷燬之；扣案之注射針筒壹支及斜口塑膠鏟管壹支，均沒
收之。又施用第二級毒品，累犯，處有期徒刑伍月。應執行有期
徒刑壹年貳月，扣案之第一級毒品海洛因壹包（含包裝袋壹只，
毒品驗餘淨重壹點捌壹公克），沒收銷燬之；扣案之注射針筒壹
支及斜口塑膠鏟管壹支，均沒收之。
    事  實
一、陳新添前因施用毒品案件，經本院以裁定送觀察勒戒後，認
    有繼續施用毒品之傾向，再經本院以89年度毒聲字第1199號
    裁定令入戒治處所施以強制戒治，嗣經停止戒治，所餘戒治
    期間付保護管束，於90年2 月25日戒治期滿執行完畢，並經
    臺灣彰化地方法院檢察署檢察官以90年度戒毒偵字第528 、
    529 、530 號為不起訴處分確定；又於前開強制戒治執行完
    畢釋放後5 年內，因施用毒品案件，經本院以94年度訴字第
    1399號判決處有期徒刑10月、6 月，應執行有期徒刑1 年3
    月確定，於96年5 月15日縮刑期滿執行完畢。詎仍不知悔改
    ，明知海洛因、甲基安非他命分別係毒品危害防制條例第2
    條第2 項第1 款、第2 款所定之第一級毒品、第二級毒品，
    不得持有、施用，竟於上開施用毒品犯行執行完畢後5 年內
    ，分別為下列犯行：
（一）基於施用第一級毒品海洛因之犯意，於100 年5 月29日晚
      上8 時許，在彰化縣永靖鄉一村巷68號住處，以將第一級
      毒品海洛因置入針筒內加水混合而注射之方式，施用第一
      級毒品海洛因1 次。
（二）基於施用第二級毒品甲基安非他命之犯意，於100 年5 月
      29日晚上8 時許，在上開彰化縣永靖鄉一村巷68號住處，
      以將第二級毒品甲基安非他命置於鋁箔紙上燒烤吸食煙霧
      之方式，施用第二級毒品甲基安非他命1 次。嗣於100 年
      5 月29日晚間10時40分許，在彰化縣埔心鄉○○路○ 段正
      大紙廠前為警查獲，並扣得第一級毒品海洛因1 包（含包
      裝袋1 只，毒品驗餘淨重1.81公克），及陳新添所有，且
      係供其施用第一級毒品海洛因所用之注射針筒1 支、斜口
      塑膠鏟管1 支。迨於為警查獲之翌日（30日），經其同意
      採尿送驗後，結果呈可待因、嗎啡及甲基安非他命陽性反
      應，而查悉上情。
二、案經彰化縣警察局溪湖分局報告臺灣彰化地方法院檢察署檢
    察官偵查起訴。
    理  由
一、本案被告陳新添所犯之罪，並非法定刑為死刑、無期徒刑或
    最輕本刑3 年以上有期徒刑之罪，亦非高等法院管轄第一審
    之案件，其於本院準備程序中就被訴事實已為有罪之陳述，
    本院乃裁定進行簡式審判程序。又簡式審判程序之證據調查
    ，依刑事訴訟法第273 條之2 規定，不受同法第159 條第1
    項審判外陳述排除之限制，再被告對於卷內之各項證據亦不
    爭執證據能力，故卷內所列之各項證據，自得作為證據，先
    予敘明。
二、上開事實，業經被告陳新添坦承不諱，其於100 年5 月30日
    為警採集之尿液，經送檢驗結果，確呈可待因、嗎啡及甲基
    安非他命陽性反應，此有彰化縣警察局溪湖分局委託檢驗尿
    液代號與真實名對照認證單、詮昕科技股份有限公司2011年
    6 月14日濫用藥物尿液檢驗報告各1 紙（見彰化縣警察局溪
    湖分局警卷第18頁、100 年度毒偵字第1156 號 偵卷第37頁
    ）附卷足佐，並有注射針筒及斜口塑膠鏟管各1 支扣案可稽
    。另扣案之粉末1 包，經送鑑定結果，檢驗出係第一級毒品
    海洛因，屬毒品危害防制條例第2 條第2 項第1 款所稱之第
    一級毒品（驗餘淨重為1.81公克），此有法務部調查局濫用
    藥物實驗室100 年6 月24日調科壹字第10023014490 號鑑定
    書（見100 年度毒偵字第1156號偵卷第38頁）在卷供參，足
    認被告任意性自白均與事實相符。再毒品危害防制條例於民
    國92年7 月9 日修正公布，自93年1 月9 日施行，其中第20
    條、第23條將施用毒品之刑事處遇程序，區分為「初犯」及
    「5 年內再犯」、「5 年後再犯」。經觀察、勒戒或強制戒
    治執行完畢釋放後，「5 年後再犯」者，前所實施之觀察、
    勒戒或強制戒治已足以遮斷其施用毒品之毒癮，為期自新及
    協助其斷除毒癮，仍適用「初犯」規定，先經觀察、勒戒或
    強制戒治之程序。從而依修正後之規定，僅限於「初犯」及
    「5 年後再犯」二種情形，始應先經觀察、勒戒或強制戒治
    程序。倘被告於5 年內已再犯，經依法追訴處罰，縱其第3
    次（或第3 次以上）再度施用毒品之時間，在初犯經觀察、
    勒戒或強制戒治執行完畢釋放5 年以後，已不合於「5 年後
    再犯」之規定，且因已於「5 年內再犯」，顯見其再犯率甚
    高，原實施觀察、勒戒或強制戒治，已無法收其實效，即應
    依該條例第10條處罰（最高法院95年度第7 次刑事庭會議決
    議意旨）。本件被告前因施用毒品案件，經本院以裁定送觀
    察勒戒後，認有繼續施用毒品之傾向，再經本院裁定令入戒
    治處所施以強制戒治，嗣經停止戒治，所餘戒治期間付保護
    管束，於90年2 月25日戒治期滿執行完畢，並經臺灣彰化地
    方法院檢察署檢察官以90年度戒毒偵字第528 、529 、530
    號為不起訴處分確定，其後再因施用毒品案件，經本院以94
    年度訴字第1399號判決處有期徒刑10 月 、6 月，應執行有
    期徒刑1 年3 月確定，甫於96年5 月15日縮刑期滿執行完畢
    等情，有臺灣高等法院被告前案紀錄表及本院被告院內索引
    卡紀錄表可證。是被告本件施用第一級毒品、第二級毒品犯
    行，雖均係於其強制戒治執行完畢釋放後5 年後所為，然其
    當中已因施用毒品案件，經法院判決有罪確定，並已執行完
    畢，依上開決議意旨，應認被告之再犯率甚高，實施觀察勒
    戒已無法收其實效，不合於毒品危害防制條例第20條「5 年
    後再犯」之規定，仍應依該條例第10條第1 項、第2 項之規
    定論處。是本件事證明確，被告上開施用第一級毒品、第二
    級毒品犯行均堪認定，應俱予依法論科。
三、核被告陳新添所為，係犯毒品危害防制條例第10條第1 項之
    施用第一級毒品罪及同條例第10條第2 項之施用第二級毒品
    罪。其為供施用而持有海洛因、甲基安非他命之低度行為，
    分別為施用之高度行為所吸收，均不另論罪。被告所犯上開
    2 罪，犯意各別，行為互殊，應予分論併罰。又被告有如事
    實欄一所載之前案紀錄，甫於96年5 月15日縮刑期滿執行完
    畢，有臺灣高等法院被告前案紀錄表在卷可佐，其於受有期
    徒刑執行完畢後，5 年內故意再犯本件有期徒刑以上之2 罪
    ，均為累犯，應俱依刑法第47條第1 項規定加重其刑。爰審
    酌被告前因施用毒品，歷經觀察勒戒、強制戒治程序，並經
    追訴審判及刑之執行，惟仍未能戒絕毒癮，復繼續沾染毒品
    惡習，再犯本案施用第一級毒品、第二級毒品罪，足見其戒
    絕毒癮之意志不堅，未能體悟施用毒品對己身所造成之傷害
    及社會之負擔，並參酌其施用第一級毒品、第二級毒品行為
    對於自身危害程度非輕、其犯罪之動機、目的、手段，暨犯
    後坦承犯行，態度良好等一切情狀，分別量處如主文所示之
    刑，並定其應執行刑，以示懲儆。另扣案之粉末1 包，經送
    鑑定結果，檢驗出係第一級毒品海洛因，屬毒品危害防制條
    例第2 條第2 項第1 款所稱之第一級毒品（含包裝袋1 只，
    毒品驗餘淨重1.81公克），已如上述，應依毒品危害防制條
    例第18條第1 項前段之規定，諭知沒收銷燬。上揭毒品之包
    裝袋因直接包覆該毒品，其上顯留有該毒品之殘渣，衡情自
    難與之析離，當應整體視之為毒品，併予宣告沒收銷燬，至
    鑑驗耗損之毒品海洛因既已滅失，自無庸為沒收銷燬之諭知
    。又扣案之注射針筒、斜口塑膠鏟管各1 支，均係被告所有
    ，且為供其犯施用第一級毒品罪所用之物，業據被告供陳在
    卷，爰俱依刑法第38條第1 項第2 款之規定，宣告沒收之。
據上論斷，應依刑事訴訟法第273條之1第1項、第299條第 1項前
段，毒品危害防制條例第10條第1 項、第2 項、第18條第1 項前
段，刑法第11條、第47條第1 項、第51條第5款、第38條第1 項
第2 款，判決如主文。
本案經檢察官黃顗雯到庭執行職務。
中    華    民    國  100     年    10    月    27    日
                  刑事第三庭    法  官  簡佩珺
以上正本證明與原本無異。
如不服本判決應於收受判決後10日內向本院提出上訴書狀，並應
敘述具體理由；其未敘述上訴理由者，應於上訴期間屆滿後20日
內向本院補提理由書(均須按他造當事人之人數附繕本)「切勿逕
送上級法院」。
中    華    民    國  100     年    10    月    27    日
                                書記官  王惠嬌
附錄犯罪科刑法條：
毒品危害防制條例第10條
施用第一級毒品者，處 6 月以上 5 年以下有期徒刑。
施用第二級毒品者，處 3 年以下有期徒刑。